【裁判字號】    98,台簡抗,48
【裁判日期】    981211
【裁判案由】    請求確認本票債權不存在再審之訴
【裁判全文】
最高法院民事裁定              九十八年度台簡抗字第四八號
抗  告  人  甲○○
訴訟代理人  方鳴濤律師
上列抗告人因與相對人乙○○間請求確認本票債權不存在再審之
訴事件，對於中華民國九十八年六月九日台灣台北地方法院合議
庭裁定（九十七年度再易字第三○號），提起抗告，本院裁定如
下：
    主  文
抗告駁回。
抗告程序費用由抗告人負擔。
    理  由
按對於簡易訴訟程序之第二審裁判，其上訴利益逾民事訴訟法第
四百六十六條所定之額數者，當事人僅得以其適用法規顯有錯誤
為理由，逕向最高法院提起上訴或抗告，並須經原裁判法院之許
可。此項許可，以訴訟事件所涉及之法律見解具有原則上之重要
性者為限，此觀同法第四百三十六條之二第一項、第四百三十六
條之三第一項及第二項之規定自明。所謂適用法規顯有錯誤，係
指原第二審裁判就其取捨證據所確定之事實適用法規顯有錯誤而
言，不包括認定事實不當之情形在內。本件抗告人對於前訴訟程
序，原法院八十八年度簡上字第七二六號確定判決（下稱原確定
判決）提起再審之訴，原法院認原確定判決並無援用原法院八十
九年度訴字第一四九五號刑事判決（下稱一四九五號刑事判決）
作為其基礎，自無民事訴訟法第四百九十六條第一項十一款所定
再審事由，因而於民國九十八年三月十九日以九十七年度再易字
第三○號判決駁回抗告人所提再審之訴。抗告人對之向本院提起
上訴，係以：最高法院六十三年台上字第二三一三號判例要旨，
乃以「原判決內容毫無涉及刑事判決已判處上訴人侵占罪刑之事
」為前提，然原確定判決共計五處涉及一四九五號刑事判決，原
確定判決與此判例不符。且原確定判決憑以認定相對人之本票印
章為伊盜用之相關證詞又大都為其後確定之刑事判決所推翻，原
法院九十七年度再易字第三○號判決駁回伊所提再審之訴，核與
上開判例意旨相違，該判決以更審前之原確定判決並無因確定刑
事判決變更而動搖之情事，駁回抗告人再審之訴，顯有判決適用
法規不當之情形，所涉及訴訟標的法律見解，具有原則上重要性
等詞，為其主要論據。原法院以：按民事訴訟法第四百九十六條
第一項第十一款規定之為再審理由，乃係以為判決基礎之民事或
刑事判決及其他裁判或行政處分，如已因其後之確定裁判或行政
處分有所變更，其結果使原確定判決之基礎動搖者，始足當之。
至於確定判決非以變更前之裁判或行政處分為其裁判基礎，而係
依法院自行調查證據認定之事實，以為判斷，自不在該條款之適
用範圍。查原確定判決雖有以刑事案件卷內之資料為其論據，然
該等訴訟資料既係原確定判決法院調查證據所得之證據，且原確
定判決法院除上開證據資料外，尚綜合全辯論意旨及調查證據之
結果而為事實之認定，並無直接援引刑事判決之情，自與上開規
定未符，故判決駁回上訴人再審之訴，自無抗告人所述法律見解
具有原則上之重要性。再者，抗告人所指原確定判決中引用之證
人證詞，業經台灣高等法院九十三年度上更(一)字第二六九號刑事
判決所推翻云云，乃屬事實認定之問題。抗告人所陳理由與適用
法規是否顯有錯誤無涉。自無所涉及之法律見解具有原則上重要
性之情事等詞為由，裁定駁回抗告人之上訴，經核並無不合。抗
告人對原裁定提起抗告，其抗告意旨雖稱：原法院九十七年度再
易字第三○號判決與最高法院六十三年台上字第二三一三號判例
意旨相違，該判例之見解亦遭司法院大法官會議釋字第三九九號
解釋理由書否定；福建金門地方法院九十六年度再易字第一號判
決闡釋民事訴訟法第四百九十六條第一項第十一款時，以實質援
用與否作為認定標準，最高法院有統一見解之必要云云。惟查抗
告人所陳上開理由，俱屬就原法院九十七年度再易字第三○號判
決本於其認定事實之職權行使所認定：原確定判決係斟酌全辯論
意旨及調查證據之結果，自行認定抗告人偽造系爭本票，並無直
接援引刑事判決等事實當否問題，加以爭執，要與適用法規是否
顯有錯誤無涉，且亦無所涉及之法律見解具有原則上重要性之情
事。司法院大法官會議釋字第三九九號解釋係就姓名條例第六條
第一項第六款所為，未涉及本院六十三年台上字第二三一三號判
例。至上開福建金門地方法院判決乃屬個案，本院不受其拘束，
亦無見解歧異之情形。從而原法院認抗告人之上訴不應許可，逕
以裁定駁回其上訴，經核於法並無違誤。抗告論旨，指摘原裁定
不當，聲明廢棄，非有理由。
據上論結，本件抗告為無理由。依民事訴訟法第四百三十六條之
二第二項、第四百九十五條之一第一項、第四百四十九條第一項
、第九十五條、第七十八條，裁定如主文。
中    華    民    國  九十八  年  十二    月   十一   日
                      最高法院民事第二庭
                          審判長法官  吳  正  一
                                法官  陳  淑  敏
                                法官  阮  富  枝
                                法官  許  澍  林
                                法官  黃  秀  得
      本件正本證明與原本無異
                                      書  記  官
中    華    民    國  九十八  年  十二    月  二十一  日
                                                      R


司法院資訊處製作；財團法人民間司法改革基金會備份。
